臺灣桃園地方法院民事判決　　　　　　　 93年度勞訴字第1號
原　　　告　丙○○
　　　　　　乙○○
　　　　　　丁○○
　　　　　　己○○
　　　　　　甲○○
　　　　　　戊○○
上列六人共同
訴訟代理人　張清浩律師
被　　　告　昇運通運有限公司
法定代理人　庚○○　　住同上
訴訟代理人　　陳萬發律師
複　代理人　　潘維成律師
右當事人間請求給付工資等事件，於民國九十四年七月二十九日
言詞辯論終結，本院判決如下：
    主      文
被告應給付原告丙○○新台幣貳拾萬參仟參佰柒拾肆元，及自民
國九十二年十月十八日起至清償日止，按年息百分之五計算利息
。
被告應給付原告乙○○新台幣壹拾參萬玖仟零參拾捌元，及自民
國九十二年十月十八日起至清償日止，按年息百分之五計算利息
。
被告應給付原告丁○○新台幣壹拾貳萬壹仟捌佰壹拾伍元，及自
民國九十二年十月十八日起至清償日止，按年息百分之五計算利
息。
被告應給付原告己○○新台幣壹拾伍萬伍仟捌佰肆拾肆元，及自
民國九十二年十月十八日起至清償日止，按年息百分之五計算利
息。
被告應給付原告甲○○新台幣玖萬零捌佰伍拾參元，及自民國九
十二年十月十八日起至清償日止，按年息百分之五計算利息。
被告應給付原告戊○○新台幣陸萬肆仟壹佰參拾捌元，及自民國
九十二年十月十八日起至清償日止按年息百分之五計算利息。
訴訟費用由被告負擔五分之二，餘由原告負擔。
原告其餘之訴駁回。
本判決原告勝訴部分，於原告丙○○、乙○○、丁○○、己○○
、甲○○、戊○○各以新台幣柒萬元、肆萬元、肆萬元、伍萬元
、參萬元、貳萬元，為被告供擔保後，得假執行。但被告如於執
行標的物拍定、變賣或物之交付前，各以新台幣貳拾萬參仟參佰
柒拾肆元、壹拾參萬玖仟零參拾捌元、壹拾貳萬壹仟捌佰壹拾伍
元、壹拾伍萬伍仟捌佰肆拾肆元、玖萬零捌佰伍拾參元、陸萬肆
仟壹佰參拾捌元或同面額之新竹國際商業銀行無記名可轉讓定存
單為原告丙○○、乙○○、丁○○、己○○、甲○○、戊○○預
供擔保，得免為假執行。
原告其餘假執行之聲請駁回。
    事      實
甲、原告方面：
一、聲明：
  (一)被告應給付原告丙○○新台幣（下同）四十九萬三千九百零
    二元，及自民國（下同）九十二年十月十八日起至清償日止
    按年息百分之五計算利息。
  (二)被告應給付原告乙○○三十四萬七千一百四十一元，及自九
    十二年十月十八日起至清償日止按年息百分之五計算利息。
  (三)被告應給付原告丁○○三十三萬四千七百四十元，及自九十
    二年十月十八日起至清償日止按年息百分之五計算利息。
  (四)被告應給付原告己○○四十三萬八千六百九十一元，及自九
    十二年十月十八日起至清償日止按年息百分之五計算利息。
  (五)被告應給付原告甲○○三十萬二千一百六十元，及自九十二
    年十月十八日起至清償日止按年息百分之五計算利息。
  (六)被告應給付原告戊○○十二萬九千四百四十一元，及自九十
    二年十月十八日起至清償日止按年息百分之五計算利息。
  (七)請准原告分別供擔保，宣告假執行。
二、陳述：
  (一)原告丙○○自九十一年四月二日起、乙○○自九十一年九月
    十八日起、原告丁○○自九十一年十月一日起、原告蔡宗州
    自九十一年七月一日起、原告甲○○自九十一年十二月二日
    起、原告戊○○自九十二年四月二十三日起，受僱於被告公
    司擔任司機之工作，工作內容為依雇主之指示將貨物運送至
    指定受貨人處，原告六人除平日工作時間自早上七點上班至
    晚上七、八點下班外，平均二至三日並因被告指示送貨至南
    部高雄等地，而必須在早上三、四點上班，甚至在午夜十二
    點上班，直到當日晚上七、八點左右才下班，扣除中午半個
    小時用餐時間，週一至週五工作時間長達十二小時，週六至
    少也有九個半小時，則原告六人每二週工作總時數至少有一
    百三十九小時，被告甚且於九十二年七月逕行公佈每日晚班
    輪值表，於備註欄規定「凡是家裡電話、行動電話，未開機
    、未接電話者，一律扣安全獎金」、「週日值班未到者，家
    裡電話、行動電話，未開機、未接電話者，一律扣安全獎金
    」等語，經被告公司全體員工反對，要求被告給付加班費，
    並於同年九月十八日與被告公司負責人協商遭拒，原告六人
    不得已以工時太長、未給付加班費等理由於九十二年九月十
    七日提出辭職書。
  (二)按雇主不依勞動契約給付工作報酬，或違反勞動契約或勞工
    法令，致有損害勞工權益之虞者，勞工得不經預告終止勞動
    契約，並得請求雇主給與資遣費，勞動基準法第十四條第一
    項第五款、第六款及第四項定有明文。被告延長原告六人工
    作時間，且未依勞動基準法第二十四條規定給付加班費，已
    有不依勞動契約給付工作報酬之情形。另依勞動基準法第三
    十條第一項前段規定，勞工每日正常工作時間不得超過八小
    時，每二週工作總時數不得超過八十四小時。同法第三十二
    條第一項且規定，雇主有使勞工在正常時間以外工作之必要
    者，雇主經工會同意，如事業單位無工會者，經勞資會議同
    意後，得將工作時間延長之。被告延長原告六人工作時間未
    依前揭規定，先經勞資會議同意，所為顯然違反勞工法令，
    致有損害原告六人權益，且勞工終止契約之形成權，係具有
    繼續性之權利，若雇主繼續有違反勞工法令或勞動契約，致
    有損害勞工權益之虞時，勞工終止契約權仍繼續發生，於雇
    主停止違反勞工法令或勞動契約之行為前，勞工均有依法終
    止契約之形成權，故原告六人於九十二年九月十七日終止勞
    動契約，未罹於請求時效是屬合法，況勞工以勞動基準法第
    十四條第一項第五款前段事由終止勞動契約，並無同條第二
    項應於三十日內行使之限制，原告且已於九十二年十月二十
    七日勞資爭議調解時，主張被告有不給付加班費未依勞動契
    約給付工作報酬情事，故原告依勞基法第十四條第四項定準
    用同法第十七條之規定，請求雇主即被告給與資遣費，即有
    理由。
  (三)次按勞動基準法第三十條第一項前段規定，勞工每日正常工
    作時間不得超過八小時，超過部分，依同法第二十四條第一
    款、第二款規定，雇主於延長工作時間二小時以內者，應按
    每小時工資額加給三分之一加班費，延長工作時間在二小時
    以上者，應加給三分之二。又由於計算加班費係依延長工作
    時間按平日每小時工資額加給，而被告係完全未給與加班費
    ，故應以原告離職前六個月工資計算正常工作時間之平均工
    資，以計算加班費數額。再按勞基法第三十條第五項規定，
    雇主應置備勞工簽到簿或出勤卡，逐日記載勞工出勤情形。
    同法施行細則第二十一條規定，記載勞工出勤情形之時間，
    記至分鐘為止。故被告應提出記載原告六人出勤時間至分鐘
    為止之出勤卡，以利原告計算加班費，被告自始未依法備置
    出勤時間至分鐘之出勤卡，有妨礙原告等人據以主張加班費
    利益，致原告有礙難使用該證據情形存在，已有民事訴訟法
    第二百八十二條之一第一項所規定之證明妨礙行為存在，被
    告既負有製作與提供之義務，如被告拒絕提出，則係可歸責
    被告事由，依民事訴訟法第三百四十五條第一項規定，當事
    人無正當理由不從提出文書之命者，法院得審酌情行認他造
    關於文書之主張或依該文書應證之事實為真實。故就延長工
    時工資，依原告六人薪資表上之上班天數，每月出勤工作約
    在二十五日以上，每日工作時間至少有十三小時，扣除正常
    工作時間八小時，即每日加班五小時，故原告六人以每月有
    二十日加班，每日加班五小時，依勞基法第二十四條第一項
    及第二項規定，延長工作時間在二小時以內者，按平日每小
    時工資額加給三分之一，再延長工作時間在二小時以內者，
    加給三分之二，來計算加班費。
  (四)繼按勞動基準法第三十八條第一款規定，勞工在同一雇主或
    事業單位，繼續工作滿一年以上三年未滿者，每年應給予特
    別休假七日，查原告丙○○工作至九十二年四月二日、原告
    蔡宗州工作至九十二年七月一日止，皆已滿一年以上，被告
    應給予渠等特別休假七日，另依勞基法施行細則第二十四條
    第三款規定，特別休假因年度終結或終止契約而未休者，其
    應休未休之日數，雇主應發給工資。原告終止勞動契約係可
    歸責於被告之事由，故被告應給與原告丙○○特別休假日工
    資七千八百七十五元、給與原告蔡宗州特別休假日工資八千
    六百九十三元。另原告在九十二年八月以前受僱期間，所領
    工資項目包括底薪、夜點津貼、全勤獎金、效率獎金、伙食
    津貼、安全獎金、工作津貼、客訴獎金及車內清潔費用等經
    常性給與，但原告以工作時間過長終止勞動契約時，被告卻
    僅給與按實際出勤日數計算之底薪、伙食津貼與客訴獎金等
    三個項目，而將其他經常性給與之項目刪除之，違反兩造間
    自原告受僱以來之默示履行之勞動契約，再者，依勞動基準
    法第三十六條規定，例假日工資應由雇主照給，被告給付九
    十二年九月份工資時，不應將例假日排除在外，為此原告以
    其正常工作時間得領取一個月工資為計算標準，被告尚應補
    發積欠原告之九十二年九月工資。綜上，被告應給付原告延
    長工作時間工資、應休未休特別休假工資、資遣費及九十二
    年九月份工資如聲明所示，又依勞動基準法施行細則第八條
    規定，資遣費應於終止勞動契約三十日內發給，原告於九十
    二年九月十七日終止勞動契約，被告並於當日知悉，為此，
    原告並請求被告給付自九十二年十月十八日起算之法定遲延
    利息。
三、對被告抗辯所為之陳述：
  (一)原告提出辭職書，即是終止勞動契約之意思表示，蓋終止契
    約，並非必須具體指明其依據所在，且不以書面為之為必要
    ，只要有表明終止勞動契約之意思表示即已足夠。而被告提
    出辭職書上雖僅原告甲○○具體表明被告沒給加班費及工作
    時間過長，另原告丙○○、丁○○、己○○三人僅表明工作
    時間過長，原告乙○○則表明未經同意強迫值班，原告戊○○表明沒車開，但原告提出辭職書就是終止勞動契約之意思
    表示，縱使原告未於離職時表明被告不依勞動契約給付工作
    報酬或其他違反勞基法之事由，鈞院仍得依審究上開理由作
    為原告六人終止契約是否合法之依據。只要被告在原告終止
    勞動契約之際，確有違反勞動基準法及未依勞動契約給付工
    作報酬情事，原告終止勞動契約即屬合法，被告即應給付資
    遣費。
  (二)另被告辯稱給與勞工之效率獎金，係以每月收取運費六萬元
    為基本，逾六萬元以上，每一萬元運費計給一千五百元效率
    獎金，惟此僅證明被告給付原告六人效率獎金，係以勞工載
    送貨所收取之運費為計算標準，與逾時加班毫無關係，被告
    稱司機可能謊報塞車領加班費云云，僅為臆測之詞，對負責
    盡職之員工於不得已之狀況下塞車而言，顯不公平，況其他
    守法運輸業者，仍會實施打卡，並對延長工作時間之勞工給
    與加班費，故被告辯稱此係運輸業之常態，實不足採。
四、證據：提出桃園縣政府勞資調解爭議調解紀錄、被告公司每
    日晚班輪值表各一份、送貨單五紙、原告薪資表二十九紙為
    證；並聲情傳喚證人錢裕文、易行勇。
乙、被告方面：
一、聲明：駁回原告之訴及其假執行之聲請。如受不利判決，被
    告願以現金或等值之新竹國際商業銀行無記名可轉讓定存單
    供擔保，請准免為假執行。
二、陳述略稱：
  (一)原告己○○係於九十一年七月十五日起任職，並非原告所主
    張九十一年七月一日。又原告六人自承係以提出辭職書而離
    職，顯證本件勞動契約終止是原告六人自願性不願繼續任職
    所致，並非雇主即被告有何違反勞動基準法情事，況原告六
    人於離職時並未主張被告有何違反勞動基準法情事，於訴訟
    中方主張被告違反勞動基準法第十四條第一項第五款、第六
    款規定，乃臨訟所述不足憑採。且被告均按約定給付工作報
    酬，並無違反勞動基準法第十四條第一項第五款之情，又依
    同法第二項規定，勞工欲主張雇主違反同法第一項第六款規
    定，終止勞動契約者，應自知悉之日起三十日內為之，原告
    於九十二年九月十七日離職，卻於九十三年一月始起訴主張
    自其任職起被告即短給報酬云云，亦與勞動基準法第十四條
    第二項規定不合。
  (二)又原告戊○○於辭職書上寫「沒車開」，係可歸責原告戊○○未盡保管運送汽車之責致該貨車受損無法駕駛，才自願離
    職，與其於本件訴訟中主張因未領足加班費而離職原因迥異
    ，其嗣後辯稱係因書讀得少才寫沒車開云云，乃是翻異前詞
    ，無可採信。至原告丙○○、丁○○、己○○三人於辭職書
    上寫「上班時間太長，無法配合」，是指其因個人自身因素
    ，無法配合公司上班時間之意，與渠等於任職期間有無領得
    加班費無涉，另原告乙○○於辭職書上寫「強迫值班」、甲○○於辭職書上寫「工作時間太長」、「值班無加班費」等
    語，則係對被告排班表之誤解，故原告六人係自願離職，才
    會自行填寫離職書並無非由被告資遣，故無權請求資遣費，
    且依勞基法第十四條第二項規定，勞工欲主張雇主違反勞基
    法第十四條第六款規定，應自知悉之日起三十日為之。原告
    六人於九十二年九月十七日離職，卻於九十三年一月起訴主
    張被告有違反勞動契約損害勞工權益之行為，故原告請求資
    遣費無理由。
  (三)原告主張於任職期間，除正常工作時間外每日被迫加班五小
    時，每月被迫加班二十日，依此計算被告應給付加班費，並
    主張被告無法提出計算至分鐘之出勤紀錄屬證明妨礙云云，
    惟原告六人無法就加班一事提出證明外，就輪值表一事，並
    非原告任職之初就有，被告係於九十二年八、九月份兩個月
    ，因中壢客戶有時需晚間送貨至龜山廣達電腦公司，才由司
    機留下夜間電話以輪值方式製作輪值表，於實際需要時連絡
    輪值之司機，如輪值司機無法聯絡上，被告會另行安排，從
    未實際扣錢或處罰，縱有夜間送貨，幾乎多為短途送貨，且
    大都可在晚上十點左右完成，被告並視情形延後上班時間至
    翌日上午十點或十一點多，讓司機補眠，而每位司機每月輪
    值次數約二至三次，輪值時可自由行動或待在家中，只需留
    下可供聯絡之電話，原告六人誇大不實陳述，實不足取。
  (四)另被告已提出原告六人任職期間之簽到出勤表為憑，並無違
    背勞基法第三十條第五項規定，至於勞基法施行細則第二十
    一條所稱之記載至分鐘之意旨，乃勞工主管機關於監督上用
    之行政法規，不應作為拘束法院之實質認定，雇主有無記載
    至分鐘之簿冊，與民事訴訟法之證據妨礙無關，不能以未記
    載為由逕認原告六人所稱之加班時間，原告六人仍須證明以
    實其說。又被告考量貨運業特性，因司機經常在外，雇主無
    法掌控司機時間管制效率，司機有無故意躲覓休息虛報逾時
    查明不易，就加班費計算以效率為基準，即每位司機每月收
    取運費六萬元為基本，收取逾六萬元以上運費，可認該司機
    效率高、趟數多，被告即給付以每一萬元運費一千五百元計
    算之效率獎金，故效率獎金之發給實已包含原告跑的車趟及
    超勤時間，即為加班費。參以由被告提出被告出勤紀錄表可
    知，原告運送車程多為短途運送，縱有長途也未必超過下班
    時間，且如有長途運送需以加班運送，則被告都會在效率獎
    金中發薪，原告等於自行簽呈離職後，翻稱自到職日起每日
    被迫加班五小時以上云云，顯與經驗法則不符。況雇主是否
    核實發工資予勞工，應以勞工實際工作情形為據，與工資清
    冊製作方式無關，被告按月計薪發給時，均以薪資袋載明被
    告發放予原告之工資內容，足證被告從無短發薪資、加班費
    之事。
  (五)至於原告丙○○、己○○二人主張渠等於被告公司任職超過
    一年，有應休未休之特別休假日七天，被告應發給七日工資
    云云，惟依勞基法第三十八條規定，係指勞工工作屆滿一年
    後，於次年度應給予特別休假，其性質屬次一年度期間中，
    勞務之免除，原告丙○○、己○○二人雖工作滿一年而於次
    年度有七日特休可免除勞務，然其二人於次年度尚未屆滿前
    已自行離職，且所謂特別休假應係由勞雇協商休假日期，被
    告從無拒絕原告休假之請求，原告離職前也未申請如何安排
    特休日，復於任職滿一年後之次年度尚未屆滿前已自行離職
    ，當然無法預為免除勞務，則原告請求被告給付特休未休之
    工資，為無理由。
  (六)關於原告追加請求九十二年九月份 (即原告六人離職之當月
    份)短 給之夜點津貼、全勤獎金、效率獎金等薪資云云。但
    依據原告於應徵時與被告約定之「員工守則同意書」內第七
    點：員工如欲離職，需於七日前提出，如一提出辭呈第二天
    即離職者，則員工同意公司對於薪獎可禁止發放，此約定係
    因員工離職需讓被告公司有緩衝之足夠時間以減少損失，俾
    使公司辦理應徵招募新員工、交接、客戶銜接等一切事務，
    才不致經營上損失，且係兩造共同約定之承諾，當然拘束原
    告。而觀本件原告六人均於九十二年九月十八日寫辭呈並於
    當日立刻離職，棄工作職責於不顧，使被告措手不及，損失
    甚巨，因此被告自得依據兩造簽定之「員工守則同意書」內
    第七點約定，僅發放薪資，不予計算獎金，故原告此部分之
    請求顯與兩造簽定之「員工守則同意書」內第七點約定不符
    ，原告之請求，即屬無據。
三、證據：提出司機記薪方式說明書、貨車估價單、存證信函暨
    回執各一份、原告離職申請書、勞工保險局投保單位被保險
    人名冊、原告車輛行程紀錄表各六份、薪資表、出勤表各七
    份為證；並聲請傳喚證人張貴枝、王福星。
    理      由
一、按訴狀送達後，原告不得將原訴變更或追加他訴，但經被告
    同意，或擴張或減縮應受判決事項之聲明者，不在此限；又
    被告於訴之變更或追加無異議，而為本案之言詞辯論者，視
    為同意變更或追加。民事訴訟法第二百五十五條第一項第一
    款、第三款、第二項分別定有明文。本件原告起訴時原請求
    被告給付延長工作時間工資、應休未休特別休假工資及資遣
    費，其中原告丙○○合計請求被告給付四十九萬四千五百五
    十九元，原告丁○○請求被告給付三十三萬七千一百五十一
    元，另原告乙○○請求被告給付三十三萬五千七百七十五元
    ，原告己○○請求被告給付四十二萬零六百四十二元，原告
    甲○○請求被告給付二十八萬一千八百一十六元，原告戊○○則請求被告給付十二萬四千零三十五元，及均自九十二年
    十月十八日起至清償日止，按週年利率百分之五計算之利息
    ，嗣原告於九十三年六月二十四日提出書狀追加請求被告給
    付渠等九十二年九月份短發之工資，並因部分金額計算錯誤
    而分別減縮、擴張如聲明，核其所為訴之聲明變更部分屬單
    純減縮或擴張應受判決事項之聲明，被告且於原告訴之變更
    無異議而為本案言詞辯論，核與前開規定相符，原告所為訴
    之變更、追加，應予准許。
二、查原告丙○○自九十一年四月二日起、乙○○自九十一年九
    月十八日起、原告丁○○自九十一年十月一日起、原告甲○○自九十一年十二月二日起、原告戊○○自九十二年四月二
    十三日起，受僱於被告公司擔任司機之工作，另原告己○○
    亦受僱被告擔任司機工作，工作內容均為依雇主之指示拆貨
    、疊貨及將貨物運送至指定受貨人處，嗣原告六人於九十二
    年九月十七日向被告提出辭職書，其中原告甲○○離職原因
    記載工作時間過長超時、假日值班沒加班費等理由，另原告
    丙○○、丁○○、己○○三人則表明工作時間過長，原告乙○○表明被告未經其同意強迫值班，原告戊○○則表明沒車
    開等語而離職，又原告受僱被告期間所領工資項目包括底薪
    、夜點津貼、全勤獎金、效率獎金、伙食津貼、安全獎金、
    工作津貼、客訴獎金及車內清潔費用等，渠等於離職前六個
    月工資內容詳如被告所提出之被證九「原告領薪明細表」所
    示 (見本院卷二第213 頁至第218 頁)， 被告於原告離職前
    且曾排值班表，要求原告等晚間或假日值班，並於值班表規
    定值班者應將行動電話開機，並應椄被告打給之電話，如有
    值班未到，或家裡電話、行動電話，未開機、未接電話者，
    一律扣安全獎金等情，業據原告提出被告公司每日晚班輪值
    表、原告薪資表，及被告提出原告離職申請書、勞工保險局
    投保單位被保險人名冊、薪資表等為證，且為兩造所不爭執
    ，均堪信為真實。茲就原告請求資遣費、延長工作時間工資
    、應休未休特別休假工資及九十二年九月份短發工資等各項
    內容是否符合規定、金額幾何等節，分述如下。
三、按雇主不依勞動契約給付工作報酬，或違反勞動契約或勞工
    法令，致有損害勞工權益之虞者，勞工得不經預告終止勞動
    契約，並得請求雇主給與資遣費，勞動基準法第十四條第一
    項第五款前段、第六款及第四項固定有明文。惟依同法第十
    四條第一項第五款前段規定文義，勞工得據此款終止勞動契
    約者，僅雇主有不依勞動契約給付工作報酬之情形，本件原
    告自受僱被告之初，兩造約定工資項目僅包括底薪、夜點津
    貼、全勤獎金、效率獎金、伙食津貼、安全獎金、工作津貼
    、客訴獎金及車內清潔費用等，被告從未發給原告加班費，
    原告直至九十二年七月間亦未曾就此與原告發生爭執，即令
    被告要求原告值班，被告亦未曾與原告合意發給加班費等情
    ，為兩造所不爭執，則原告以被告延長原告六人工作時間，
    未依勞動基準法第二十四條規定給付加班費為由，主張被告
    有不依勞動契約給付工作報酬之情形云云，而終止與被告間
    勞動契約，即於法未合。原告雖又以被告延長原告六人工作
    時間未先經勞資會議同意，所為顯然違反勞工法令，致有損
    害原告六人權益為由，主張依勞動基準法第一項第六款規定
    終止與原告間勞動契約，但勞工欲主張雇主違反該法第一項
    第六款規定終止勞動契約者，應自知悉之日起三十日為之，
    同法第二項亦有明文。本件原告自承渠等自受僱被告之時起
    ，每月均超時工作，被告從未發給加班費，被告且自九十二
    年七月起逕行公佈每日晚班輪值表，要求原告於晚間及假日
    值班等語，證人錢裕文、易行勇亦皆具結證稱被告自九十二
    年七月即要求所屬司機依值班表值班等語，則原告自受僱被
    告之時起即已知被告有違反勞工法令要求被告加班，渠等至
    九十二年九月十七日始與被告終止兩造間勞動契約，顯已逾
    三十日之除斥期間，而自原告知悉被告要求渠等值班之時九
    十二年七月間起，至原告終止勞動契約之九十二年九月十七
    日止，亦已逾三十日之除斥期間，惟原告六人既均於九十二
    年九月十七日提出離職申請書予被告，經被告收受後，原告
    即未再至被告公司為被告服勞務，堪認系爭勞動契約已經兩
    造合意而終止。從而，原告依據勞動基準法第十四條第一項
    第五款前段、第六款規定，與被告終止勞動契約，與法未合
    ，渠等再依同法條第四項準用同法第十七條規定，請求被告
    給付資遣費，即屬無據。
四、次按勞工每日正常工作時間不得超過八小時，每二週工作總
    時數不得超過四十八小時。而雇主延長勞工工作時間者，其
    延長工作時間之工資依左列標準加給之：一、延長工作時間
    在二小時以內者，按平日每小時工資額加給三分之一以上。
    二、再延長工作時間在二小時以內者，按平日每小時工資額
    加給三分之二以上。三、第三十二條第三項規定，延長工作
    時間者，按平日每小時工資額加倍發給之。又雇主經徵得勞
    工同意於休假日工作者，工資應加倍發給。勞動基準法第三
    十條第一項、第二十四條及第三十九條中段定有明文。本件
    原告主張被告有強令原告加班而未給付加班費情事，但為被
    告所否認，抗辯原告並未有如其所述加班情形，且其給付原
    告薪資項目中「效率獎金」即屬加班費性質等語，經查：
  (一)原告主張其在被告公司任職期間，平日工作時間自早上七點
    上班至晚上七、八點下班外，平均二至三日並因被告指示送
    貨至南部高雄等地，而必須在早上三、四點上班，甚至在午
    夜十二點上班，直到當日晚上七、八點左右才下班，扣除中
    午半個小時用餐時間，週一至週五工作時間長達十二小時，
    週六至少也有九個半小時，核與證人錢裕文於本院九十三年
    五月二十八日言詞辯論期日到庭具結證稱：「我去應徵時說
    七點上班，但一週有四天是五點上班，如要送貨到南部就要
    提早出門上班，約三、四點的時候，一個月中送到南部的機
    會大約是四、五次，下班時間不一定，……一般大概是七點
    或八點左右，……週一到週六都要上班，……週六工作內容
    可能只有出車一、二趟，下午回來就是保養車輛到五點左右
    下班，如果星期一要出車，要去載貨預備」等語 (見本院卷
    二第22頁、第23頁)， 及證人易行勇於本院九十三年七月二
    日言詞辯論期日到庭具結證稱：「……工作時間本來是說七
    點上班，但如有出早車到中南部，要凌晨三、四點出車，…
    …下班時間大約是七、八點，如果晚上要裝貨便利隔天送貨
    ，會更晚，……一星期工作六天，只有星期天休息，星期六
    也是七點上班，也有出早車的機會，送完貨就可以下班，所
    以大約是五點左右下班，平常星期一至星期五送貨有可能會
    晚到十一、十二點下班，一星期有三、四天會晚到十二點」
    等語 (見本院卷二第56頁至第58頁)相 符，則以證人證述原
    告等星期一至星期五一般正常工作時間為早上七時起至下午
    七時止，平均每月有四至五次因送貨至南部需於三、四時左
    右提早上班，加計每二週有一個星期六需自早上七時起工作
    至下午五時止等情觀之，原告每月加班時數已逾一百一十小
    時，堪認原告主張渠等每月平均有二十日加班，每日加班五
    小時等情為可採。
  (二)原告主張被告依被證九「原告領薪明細表」所示 (見本院卷
    二第213 頁至第218 頁)之 薪資項目給付薪資，仍有未依法
    給付加班費之事實，被告則辯稱其所給付效率獎金即屬加班
    費之性質，而勞動基準法規定延時及假日加班費之給付乃按
    「平日每小時工資」之一定比率來計算，原告指被告未給付
    加班費，既為被告所否認，原告自應證明被告薪資中之「平
    日每小時工資」若干，再據以核算被告之給付有無不足之處
    。按行政院勞工委員會七十七年七月十五日台七十七勞動二
    字第一四○○七號函說明第二項載明：「勞動基準法第二十
    四條所稱平日每小時工資額係指勞工在每日正常工作時間內
    每小時所得之報酬。但延長工作時間之工資及休假日、例假
    日工作加給之工資均不計入。」；又司法院第一廳就司法業
    務研究會第十四期研討問題中「平日每小時工資」之計算方
    式，表示「勞動基準法第二十四條所稱『平日每小時工資』
    與同法第二條第四款之『平均工資』名詞各異，依第二十四
    條延長工作時間之工資，乃犧牲休息之所得，因此『平日每
    小時工資』之計算，應依當日所得之工資，除以當日正常工
    作之時間，即為『平日每小時工資』；再學者有謂「所稱『
    平日每小時工資額』，係指勞工在每日正常工作時間內平均
    每小時之工資（林豐賓著「勞動基準法」八十六年十一月初
    版，第一百五十一頁）。則以被告公司之薪資結構，其給付
    員工之平日每小時工資額應以「每日正常八小時內」之工作
    所得即底薪、全勤獎金、伙食津貼、安全獎金、工作津貼、
    客訴獎金及車內清潔費用等，除以八小時之所得認定之。至
    被告支付原告之效率獎金計算方式，依證人張貴枝證述，係
    以原告整月載送貨物運費超過六萬元以上部分，每超過一萬
    元加給一千五百元效率獎金，該效率獎金既是以原告等運送
    貨物運費多寡核計，衡之常情，原告效率獎金高者，其載運
    貨物數量、車趟亦多，故被告抗辯其核發之效率獎金中包含
    有加班費部分，亦堪採信，則原告領取效率獎金即屬正常工
    時以外加班載運之貨物數量金額，如以之作為計算加班費之
    基礎，顯與前揭實務認僅以「正常工時」之所得來計算平日
    每小時工資，但延長工作時間之工資及休假日、例假日工作
    加給之工資均不計入之見解有異，是原告平日每小時工資額
    即應扣除效率獎金計算之。另外，夜點津貼亦係屬於夜間加
    班之犧牲休息之所得，而非正常工作時間之所得，故亦應予
    以扣除。
  (三)因此，原告每日正常八小時之工作時間內應得之工資為九百
    七十三元【計算式：（底薪16000 元＋全勤獎金4000元＋安
    全獎金3000元＋客訴獎金1000元＋車內清潔費1000元）÷30
    日＋每日之伙食津貼140 元＝973 元】，故原告平日每小時
    工資應為一百二十二元【計算式：973 元÷8 小時＝122 元
    】，又以原告每月平均有二十日加班，每日加班五小時，則
    依勞動基準法第二十四條第一款、第二款規定之計算標準，
    原告每月原應領之加班費應為一萬八千七百零七元【計算式
    ： (122 ×1 又1/3 ×2 ×20) ＋ (122 ×1 又2/3 ×3 ×
    20) ＝18707 】，並應扣除被告以原告載運貨物運費計算之
    效率獎金，即為被告給付不足之部分。是原告自任職時起至
    離職時止，被告每月尚應補給原告之加班費即詳於如附表「
    被告應補給之金額」欄內所示，是被告尚應補給原告之加班
    費分別為：原告丙○○二十萬三千三百七十四元、原告乙○○十三萬九千零三十八元、丁○○十二萬一千八百十五元、
    己○○十五萬五千八百四十四元、甲○○九萬零八百五十三
    元、戊○○六萬四千一百三十八元，故原告請求被告補給加
    班費在上開金額範圍內，為有理由，應予准許，逾此範圍之
    請求，即屬無據。
五、繼按勞動基準法第三十八條第一款規定，勞工在同一雇主或
    事業單位，繼續工作滿一年以上三年未滿者，每年應給予特
    別休假七日。查原告丙○○、己○○分別自九十一年四月二
    日、九十一年七月十五日起受僱被告，至九十二年九月十七
    日止，皆已滿一年以上，雇主即被告固應給予渠等特別休假
    七日。惟依勞動基準法施行細則第二十四條第三款規定，特
    別休假因年度終結或終止契約而未休者，其應休未休之日數
    ，雇主始應發給工資。且勞工工作屆滿一年後，於次年度應
    給予特別休假，其性質屬次一年度期間中，勞務之免除，原
    告丙○○、己○○二人雖工作滿一年而於次年度有七日特休
    可免除勞務，然其二人於次年度尚未屆滿前已自行離職，又
    所謂特別休假應係由勞雇協商休假日期，被告並未拒絕原告
    休假之請求，原告離職前也未申請如何安排特休日，復於任
    職滿一年後之次年度尚未屆滿前已自行離職，即無法預為免
    除勞務，亦無從請求未休之特別休假工資。故本件原告既與
    被告合意終止勞動契約，已如上述，則原告丙○○、己○○
    主張勞動契約因可歸責於被告之事由終止，被告應給與原告
    丙○○特別休假日工資七千八百七十五元、給與原告蔡宗州
    特別休假日工資八千六百九十三元云云，即屬無據。
六、另關於原告追加請求九十二年九月份 (即原告六人離職之當
    月份)短 給之夜點津貼、全勤獎金、效率獎金等薪資部分，
    為被告否認之，並以前揭情詞置辯。經查，原告六人均係於
    九十二年九月十七日寫辭呈並於當日離職之事實，為兩造所
    不爭執，因此，原告於九月份僅工作半個月餘，即無全勤可
    言，自無從領取該月份之全勤獎金，又依據兩造所不爭執為
    真正之「員工守則同意書」內第七點約定：員工如欲離職，
    需於七日前提出，如一提出辭呈第二天即離職者，則員工同
    意公司對於薪獎可禁止發放等語 (見本院卷二第147 頁)，
    觀此約定之目的係因員工離職需讓被告公司有緩衝之足夠時
    間以減少損失，俾使公司辦理應徵招募新員工、交接、客戶
    銜接等一切事務，才不致經營上損失，且此約定之性質亦類
    似於勞動基準法第十六條規定雇主終止勞動契約之預告期間
    之性質，是此一約定並無任何違反法律強制或禁止之規定，
    自屬有效之約定，當然拘束原告。準此，本件原告六人均於
    九十二年九月十七日寫辭呈並於當日立刻離職，使被告措手
    不及，損失甚巨，因此被告自得依據兩造簽定之「員工守則
    同意書」內第七點約定，僅發放薪資，不予計算獎金，故原
    告此部分之請求顯有違兩造簽定之「員工守則同意書」內第
    七點之約定，原告此部分之請求，亦屬無據。
七、綜上所述，本件原告依據勞動基準法第二十四條之規定，得
    請求被告應補給之加班費分別為：原告丙○○二十萬三千三
    百七十四元、乙○○十三萬九千零三十八元、丁○○十二萬
    一千八百十五元、己○○十五萬五千八百四十四元、甲○○
    九萬零八百五十三元、戊○○六萬四千一百三十八元，又依
    勞動基準法施行細則第八條規定，資遣費應於終止勞動契約
    三十日內發給，原告於九十二年九月十七日終止勞動契約，
    被告並於當日知悉，因此原告應得請求被告給付九十二年十
    月十八日起算之法定遲延利息。故原告請求被告補給加班費
    及法定遲延利息，在上開金額範圍內，為有理由，應予准許
    。至於逾此範圍之請求，及資遣費、特別休假工資、九十二
    年九月份短給之工資之請求，即均屬無據，應予駁回。
八、關於原告勝訴部分，兩造均陳明願供擔保請求宣告假執行，
    或免為假執行，核均無不合，爰分別酌定相當擔保金額，予
    以准許。至於原告敗訴部分，其假執行之聲明，即失所依據
    ，應予駁回。
九、至兩造其餘之攻擊或防禦方法，及未經援用之證據，經本院
    斟酌後，認為均不足以影響本判決之結果，自無一一詳予論
    駁之必要，併此敘明。
十、據上論結，本件原告之訴為一部有理由、一部無理由，並依
    民事訴訟法第79條、第85條第1 項、第390 條第2 項、第39
    2 條，判決如主文。
中　　華　　民　　國　　94　　年　　8 　　月　　12　　日
                  民事第二庭    法　官　黃漢權
以上正本係照原本作成
如對本判決上訴，須於判決送達後20日內向本院提出上訴狀
中　　華　　民　　國　　94　　年　　8 　　月　　15　　日
                                書記官　林吟玲
附表：
一、原告丙○○部分：（單位：新臺幣）
┌────┬──────┬─────┬─────┬───┐
│ 年/月  │已領效率獎金│應領加班費│ 被告應補 │  備  │
│        │（加班費）  │          │ 給之金額 │  註  │
├────┼──────┼─────┼─────┼───┤
│91年4月 │3,500元     │18,707元  │15,207元  │      │
├────┼──────┼─────┼─────┤      │
│91年5月 │0元         │0元       │0元       │      │
├────┼──────┼─────┼─────┤      │
│91年6月 │5,557元     │18,707元  │13,150元  │      │
├────┼──────┼─────┼─────┤      │
│91年7月 │7,700元     │同上      │11,007元  │      │
├────┼──────┼─────┼─────┤      │
│91年8月 │6,000元     │同上      │12,707元  │      │
├────┼──────┼─────┼─────┤      │
│91年9月 │5,800元     │同上      │12,907元  │      │
├────┼──────┼─────┼─────┤      │
│91年10月│7,360元     │同上      │11,347元  │      │
├────┼──────┼─────┼─────┤      │
│91年11月│8,360元     │同上      │10,347元  │      │
├────┼──────┼─────┼─────┤      │
│91年12月│8,360元     │同上      │10,347元  │      │
├────┼──────┼─────┼─────┤      │
│92年1月 │8,500元     │同上      │10,207元  │      │
├────┼──────┼─────┼─────┤      │
│92年2月 │7,060元     │同上      │11,647元  │      │
├────┼──────┼─────┼─────┤      │
│92年3月 │4,860元     │同上      │13,847元  │      │
├────┼──────┼─────┼─────┤      │
│92年4月 │5,486元     │同上      │13,221元  │      │
├────┼──────┼─────┼─────┤      │
│92年5月 │5,646元     │同上      │13,061元  │      │
├────┼──────┼─────┼─────┤      │
│92年6月 │5,077元     │同上      │13,630元  │      │
├────┼──────┼─────┼─────┤      │
│92年7月 │5,172元     │同上      │13,535元  │      │
├────┼──────┼─────┼─────┤      │
│92年8月 │1,500元     │同上      │17,207元  │      │
├────┼──────┼─────┼─────┤      │
│92年9月 │0元         │同上      │0元       │      │
├────┴──────┴─────┴─────┴───┤
│應補給之金額合計：203,374元。                         │
└───────────────────────────┘
二、原告乙○○部分：（單位：新臺幣）
┌────┬──────┬─────┬─────┬───┐
│ 年/月  │已領效率獎金│應領加班費│ 被告應補 │  備  │
│        │（加班費）  │          │ 給之金額 │  註  │
├────┼──────┼─────┼─────┼───┤
│91年9月 │3,000元     │18,707元  │15,707元  │      │
├────┼──────┼─────┼─────┤      │
│91年10月│8,800元     │同上      │9,907元   │      │
├────┼──────┼─────┼─────┤      │
│91年11月│9,160元     │同上      │9,547元   │      │
├────┼──────┼─────┼─────┤      │
│91年12月│8,700元     │同上      │10,007元  │      │
├────┼──────┼─────┼─────┤      │
│92年1月 │9,000元     │同上      │9,707元   │      │
├────┼──────┼─────┼─────┤      │
│92年2月 │6,986元     │同上      │11,721元  │      │
├────┼──────┼─────┼─────┤      │
│92年3月 │7,360元     │同上      │11,347元  │      │
├────┼──────┼─────┼─────┤      │
│92年4月 │5,500元     │同上      │13,207元  │      │
├────┼──────┼─────┼─────┤      │
│92年5月 │6,604元     │同上      │12,103元  │      │
├────┼──────┼─────┼─────┤      │
│92年6月 │7,640元     │同上      │11,067元  │      │
├────┼──────┼─────┼─────┤      │
│92年7月 │9,196元     │同上      │9,511元   │      │
├────┼──────┼─────┼─────┤      │
│92年8月 │3,500元     │同上      │15,207元  │      │
├────┼──────┼─────┼─────┤      │
│92年9月 │0元         │0元       │0元       │      │
├────┴──────┴─────┴─────┴───┤
│應補給之金額合計：139,038元。                         │
└───────────────────────────┘
三、原告丁○○部分：（單位：新臺幣）
┌────┬──────┬─────┬─────┬───┐
│ 年/月  │已領效率獎金│應領加班費│ 被告應補 │  備  │
│        │（加班費）  │          │ 給之金額 │  註  │
├────┼──────┼─────┼─────┼───┤
│91年10月│7,500元     │18,707元  │11,207元  │      │
├────┼──────┼─────┼─────┤      │
│91年11月│9,364元     │同上      │9,343元   │      │
├────┼──────┼─────┼─────┤      │
│91年12月│8,731元     │同上      │9,976元   │      │
├────┼──────┼─────┼─────┤      │
│92年1月 │8,900元     │同上      │9,807元   │      │
├────┼──────┼─────┼─────┤      │
│92年2月 │6,900元     │同上      │11,807元  │      │
├────┼──────┼─────┼─────┤      │
│92年3月 │3,000元     │同上      │15,707元  │      │
├────┼──────┼─────┼─────┤      │
│92年4月 │8,500元     │同上      │10,207元  │      │
├────┼──────┼─────┼─────┤      │
│92年5月 │9,019元     │同上      │9,688元   │      │
├────┼──────┼─────┼─────┤      │
│92年6月 │9,140元     │同上      │9,567元   │      │
├────┼──────┼─────┼─────┤      │
│92年7月 │9,048元     │同上      │9,659元   │      │
├────┼──────┼─────┼─────┤      │
│92年8月 │3,860元     │同上      │14,847元  │      │
├────┼──────┼─────┼─────┤      │
│92年9月 │0元         │0元       │0元       │      │
├────┴──────┴─────┴─────┴───┤
│應補給之金額合計：121,815元。                         │
└───────────────────────────┘
四、原告己○○部分：（單位：新臺幣）
┌────┬──────┬─────┬─────┬───┐
│ 年/月  │已領效率獎金│應領加班費│ 被告應補 │  備  │
│        │（加班費）  │          │ 給之金額 │  註  │
├────┼──────┼─────┼─────┼───┤
│91年7月 │4,586元     │18,707元  │14,121元  │      │
├────┼──────┼─────┼─────┤      │
│91年8月 │6,720元     │同上      │11,987元  │      │
├────┼──────┼─────┼─────┤      │
│91年9月 │9,210元     │同上      │9,497元   │      │
├────┼──────┼─────┼─────┤      │
│91年10月│9,210元     │同上      │9,497元   │      │
├────┼──────┼─────┼─────┤      │
│91年11月│8,860元     │同上      │9,847元   │      │
├────┼──────┼─────┼─────┤      │
│91年12月│8,428元     │同上      │10,279元  │      │
├────┼──────┼─────┼─────┤      │
│92年1月 │8,700元     │同上      │10,007元  │      │
├────┼──────┼─────┼─────┤      │
│92年2月 │7,060元     │同上      │11,647元  │      │
├────┼──────┼─────┼─────┤      │
│92年3月 │7,800元     │同上      │10,907元  │      │
├────┼──────┼─────┼─────┤      │
│92年4月 │7,000元     │同上      │11,707元  │      │
├────┼──────┼─────┼─────┤      │
│92年5月 │8,220元     │同上      │10,487元  │      │
├────┼──────┼─────┼─────┤      │
│92年6月 │9,040元     │同上      │9,667元   │      │
├────┼──────┼─────┼─────┤      │
│92年7月 │8,220元     │同上      │10,487元  │      │
├────┼──────┼─────┼─────┤      │
│92年8月 │3,000元     │同上      │15,707元  │      │
├────┼──────┼─────┼─────┤      │
│92年9月 │0元         │0元       │0元       │      │
├────┴──────┴─────┴─────┴───┤
│應補給之金額合計：155,844元。                         │
└───────────────────────────┘
五、原告甲○○部分：（單位：新臺幣）
┌────┬──────┬─────┬─────┬───┐
│ 年/月  │已領效率獎金│應領加班費│ 被告應補 │  備  │
│        │（加班費）  │          │ 給之金額 │  註  │
├────┼──────┼─────┼─────┼───┤
│91年12月│8,300元     │18,707元  │10,407元  │      │
├────┼──────┼─────┼─────┤      │
│92年1月 │9,000元     │同上      │9,707元   │      │
├────┼──────┼─────┼─────┤      │
│92年2月 │8,130元     │同上      │10,577元  │      │
├────┼──────┼─────┼─────┤      │
│92年3月 │9,500元     │同上      │9,207元   │      │
├────┼──────┼─────┼─────┤      │
│92年4月 │10,360元    │同上      │8,347元   │      │
├────┼──────┼─────┼─────┤      │
│92年5月 │10,220元    │同上      │8,487元   │      │
├────┼──────┼─────┼─────┤      │
│92年6月 │9,140元     │同上      │9,567元   │      │
├────┼──────┼─────┼─────┤      │
│92年7月 │8,860元     │同上      │9,847元   │      │
├────┼──────┼─────┼─────┤      │
│92年8月 │4,000元     │同上      │14,707元  │      │
├────┼──────┼─────┼─────┤      │
│92年9月 │0元         │0元       │0元       │      │
├────┴──────┴─────┴─────┴───┤
│應補給之金額合計：90,853元。                          │
└───────────────────────────┘
六、原告戊○○部分：（單位：新臺幣）
┌────┬──────┬─────┬─────┬───┐
│ 年/月  │已領效率獎金│應領加班費│ 被告應補 │  備  │
│        │（加班費）  │          │ 給之金額 │  註  │
├────┼──────┼─────┼─────┼───┤
│92年4月 │1,328元     │18,707元  │17,379元  │      │
├────┼──────┼─────┼─────┤      │
│92年5月 │8,209元     │同上      │10,498元  │      │
├────┼──────┼─────┼─────┤      │
│92年6月 │8,640元     │同上      │10,067元  │      │
├────┼──────┼─────┼─────┤      │
│92年7月 │8,220元     │同上      │10,487元  │      │
├────┼──────┼─────┼─────┤      │
│92年8月 │3,000元     │同上      │15,707元  │      │
├────┼──────┼─────┼─────┤      │
│92年9月 │0元         │0元       │0元       │      │
├────┴──────┴─────┴─────┴───┤
│應補給之金額合計：64,138元。                          │
└───────────────────────────┘
